臺灣臺北地方法院民事判決　九十一度訴字第四七八九號
　　原　　　告　凱盛國際股份有限公司
　　法定代理人　乙○○
　　訴訟代理人　丙○○
　　　　　　　　甲○○
　　被　　　告　金雨企業股份有限公司
　　法定代理人　丁○○
右當事人間請求給付違約金事件，本院判決如左：
    主    文
被告應給付原告美金壹萬壹仟貳佰伍拾元，及自民國九十一年七月十一日起至清償日
止，按年息百分之五計算之利息。
原告其餘之訴駁回。
訴訟費用由被告負擔二分之一，餘由原告負擔。
本判決於原告以新台幣貳拾陸萬元供擔保後，得假執行。但被告如於假執行程序實施
前，以新台幣柒拾柒萬元為原告預供擔保，得免為假執行。
原告其餘假執行之聲請駁回。
    事    實
甲、原告方面：
一、聲明：
（一）被告應給付原告違約金美金（下同）貳萬貳仟伍佰元，及自民國九十一年七月
      十日起至清償日止，按年息百分之五計算之利息。
（二）原告願供擔保，請准宣告假執行。
二、陳述略稱：原告於民國九十一年六月二十六日與被告訂立買賣契約，向被告購買
    貨品ＣＰＴ　１５"ＴＦＴ　ＬＣＤ　ＰＡＮＥＬ一千片，每片單價美金（下同
    ）二百二十五元，總價二十二萬五千元整，分二次交貨，每次五百ＰＣＳ。簽約
    後，原告即依約向彰化銀行、台灣省合作金庫申請開立信用狀，並將信用狀正本
    寄予被告收執，詎被告於同年七月三日收受原告之信用狀後並未依約於七日內出
    貨，原告催促再三亦均置之不理，致原告損失嚴重，原告不得已，乃於同年七月
    二十四日解除契約。依雙方所定契約「甲方（即被告）如未按貨品、規格、數量
    、時間交付給乙方，甲方應按本契約總價款１０％罰款給乙方，作為懲罰性違約
    金。」為此，請求被告給付違約美金二萬二千五百元及自民國九十一年七月十日
    起至清償日止，按年息百分之五計算之利息。
三、證據：提出買賣契約書、郵政回執、解除存證信函、台灣銀行歷史匯率資料、附
    件ＡＰＰＥＡＲＡＮＣＥ　ＳＰＳＣＩＦＩＣＡＴＩＯＮＳ　ＯＦ　ＣＬＡＡ１
    ５０ＸＧ０１（均影本）各乙份、被告電傳資料、信用狀（均影本）二份為證。
乙、被告方面：
一、聲明：駁回原告之訴及假執行之聲請。被告如受不利判決，願供擔保免為假執行
    。
二、陳述：緣被告於九十一年六月五日於世貿中心參加電腦展，因原告當時前來參觀
    表示有意向被告購買十五吋ＬＣＤ　ＰＡＮＥＬ，雙方自同年六月六日起就買賣
    標的物之品質共同討論，但未達成合意，嗣原告於同年六月二十六日即擬定買賣
    契約並寄予被告，要求被告於六月二十八日前將買賣契約回傳予原告表示有合作
    之意願，但因契約書第二條指「明細如附件一」，被告不知原告所要求之明細，
    而在被告將契約書回傳後，被告之業務承辦人員賴秀華於電話中明白表示買標的
    物不明確，雙方需再商討，俟確定後，本件買賣契約始能成立。被告回傳契約書
    僅表示合作之意願，且原告未將其所欲購買之產品明細列出，本件買賣契約並未
    成立。縱使本件契約成立，也是原告違約在先，因買賣契約書第四條載明「甲乙
    方於契約簽定后乙方（即原告）應先行開立與所訂定之契約數量同等貨款金額之
    即期不可撤銷之國內信用狀；分二次交貨，每次五百ＰＣＳ。」原告指稱已依約
    向彰化銀行、台灣省合作金庫申請開立信用狀，並將信用狀正本寄予被告收執，
    然原告所提出之信用狀載之數量及金額均與契約不符，故被告收到後即以快遞寄
    回予原告，經原告回電表明收受。故乃原告違約在前，被告並無債務不履行之情
    事，原告根本無權向被告請求給付違約金。
三、證據：提出存證信函及回執（均影本）各一份為證。
    理    由
一、二造業於卷附買賣契約書第十三條約定，合意以本院為第一審管轄法院，是本院
    自有管轄權，合先敘明。
二、原告主張其於九十一年六月二十六日與被告訂立本件買賣契約，向被告購買貨品
    ＣＰＴ　１５"ＴＦＴ　ＬＣＤ　ＰＡＮＥＬ一千片，每片單價二百二十五元，
    總價二十二萬五千元整，分二次交貨，每次五百ＰＣＳ，並於鯃年七月二日依契
    約持向彰化銀行、台灣省合作金庫申請開立信用狀，詎被告於同年七月三日收受
    原告之信用狀後，未依約定於七日內出貨，且未置理，致原告受有嚴重損失，原
    告乃於同年七月二十四日解除前開買賣契約，並依契約總價款１０％請求被告給
    付違約金二萬二千五百元及自九十一年七月十日起至清償日止，按年息百分之五
    計算之利息。被告則否認二造間業已成立買賣契約，並辯稱：縱使買賣契約成立
    ，也是原告違約在先，因原告開出之信用狀上載之數量及金額均與契約約定者未
    符，故係原告違約在前，被告並無債務不履行之情事，原告無權請求被告給付違
    約金。是本件首要之爭執點即二造間之買賣契約是否已成立？原告請求被告給付
    違約金有無理由耳？茲分述如下：
三、原告主張二造間已成立買賣契約之事實，已據其提出與所述相符之買賣契約書、
    郵政回執（均影本）各乙份為證。被告雖辯稱：係原告於同年六月二十六日逕行
    擬定買賣契約後寄予被告，要求被告於六月二十八日前將本件買賣契約回傳予原
    告表示有合作意願，故買賣契約尚未立云云。惟按當事人互相表示意思一致者，
    無論其為明示或默示，契約即為成立。當事人對於必要之點，意思一致，而對於
    非必要之點，未經表示意思者，推定其契約為成立，關於該非必要之點，當事人
    意思不一致時，法院應依其事件之性質定之。民法第一百五十三條定明有文。經
    查，原告有意向被告購買十五吋ＬＣＤＰＡＮＥＬ，且雙方自九十一年六月六日
    起即就買賣標的物之品質、價金之買賣要素共同討論，但尚未達成合意，嗣原告
    於同年六月二十六日就擬定買賣標的物與價金條件之買賣契約寄予被告，要求被
    告於六月二十八日前回傳之事實，為二造所不爭執，而被告亦自認其確已同意合
    約之內容（見本院九十一年十月二十一日言詞辯論筆錄），並於原告限定之期限
    內，將原告傳送之買賣契約予以回傳，且觀之卷附買賣契約第十五條亦約定：「
    本協議一式貳份，雙方各持壹份，本合同傳真有效。」，足見原告將擬定買賣條
    件之契約寄予被告之要約行為，已因被告將該契約書回傳之承諾而使雙方之意思
    表示達成合致，是本件買賣契約即因此雙方之意思表示合致而成立。至於被告辯
    稱契約書是被告之業務單位回傳給原告，非被告管理單位所為，並不影響前開被
    告承諾之效力。而當事人締結之契約一經合法成立，雙方均應受其拘束（最高法
    院十八年上字第四八四號例旨參照）。故被告辯稱：尚待後續需原告與被告業務
    單位依契約條款一一執行，合約才算成立云云，即無足採。
四、被告復辯稱：因契約書第二條指出『明細如附件一』，被告不知原告所要求之明
    細為何，是本件買賣標的不明確，雙方需再商討，俟確定後，雙方簽訂本件買賣
    契約的正本始能成立云云。惟查：本件買賣標的物之規格、型號業經雙方連日多
    次商討已如前述，並經載明在契約書上，此有契約書影本附卷可稽。另徵之該契
    約自始即係先由被告電傳附件予原告，經原告簽章後，再回傳予被告，為二造所
    不爭執，是原告陳稱：契約第二條所載之明細如附件一實即「ＡＰＰＥＡＲＡＮ
    ＣＥ　ＳＰＳＣＩＦＩＣＡＴＩＯＮＳ　ＯＦ　ＣＬＡＡ１５０ＸＧ０１」，乃
    被告於九十一年六月六日雙方就買賣標的物之品質共同討論後，由被告於翌日即
    同年六月七日傳真予原告之附件，並有原告提出之被告公司名片（賴秀華）與附
    件資料在卷可考，徵之該被告公司名片（賴秀華）上印製之傳真電話號碼與附件
    左上角顯示之被告之傳真電話號碼互核相符（00－00000000），傳真
    日期係西元２００２年六月七日，足見原告所陳被告指為不明之附件，本即存放
    被告公司，及該ＳＰＳＣＩＦＩＣＡＴＩＯＮＳ乃製造商即中華映管公司ＴＦＴ
    －ＬＣＤ廠於西元二００二年二月二十六日發行之「說明」，其內容規格明細乃
    業界眾所周知之公開事實等語，與事實相符，應可採信。被告對自己所留存並傳
    真予原告之附件諉為不知，並藉詞指契約內容不明確云云，與事實不符，即無足
    採。參之原告簽約後即於同年七月二日申請開立信用狀並送達予正本被告，被告
    於七月三日收受後，即於七月四日向其上游廠商倍利國際科技有限公司洽談採購
    ，亦有原告提出被告與訴外人之買賣契約書附卷可佐。被告果無締約之真意，何
    需於期限內回傳契約予原告作出承諾之思表示？足認被告已同意最後提出之標的
    物及價金並與原告達成合意，進而另向訴外人訂約採購。再被告辯稱買賣契約書
    被告公司尚未用印，表示契約尚未成立云云。惟按，當事人就標的物及其價金互
    相同意時，買賣契約即為成立。民法第三百四十五條第二項定有明文。且買賣契
    約為諾成契約，一經當事人就標的物及其價金互相同意，買賣契約為成立（最高
    法院二十年上字第二二０二號判例意旨參照）。本件原告與被告雙方就買賣標的
    物、明細、規格、品質、價金、交貨地點、日期、違約責任．．．．等契約要素
    及非要素之點業經充份之討論，已如前述，是認二造間之買賣契約已然成立無訛
    。被告辯稱買賣契約書因尚未用印表示契約尚未成立云云，洵無足採。
五、依買賣契約書第四條載明「甲乙方於契約簽定后乙方（即原告）應先行開立與所
    訂定之契約數量同等貨款金額之即期不可撤銷之國內信用狀；分二次交貨，每次
    五百ＰＣＳ。」及第五條約定「交貨期限為甲方接獲乙方之信用狀後七天之內出
    貨畢。」，原告主張其簽約後即依契約第四條持契約向彰化銀行、台灣省合作金
    庫申請開立信用狀，並將信用狀正本寄予被告，被告於同年七月三日收受原告之
    信用狀，並提出與其相符之信用狀及回執（均影本）為證。被告雖辯稱：其僅接
    到參佰零伍萬元的那張信用狀云云。惟經本院依原告聲請向台灣省合作金庫函查
    後，原告確係於九十一年七月二日向台灣省合作金庫銀行營業部申請開立單價為
    ＵＳＤ２２５／ＰＣ、數量１１５ＰＣＳ、美金匯率３３．５５，總金額新台幣
    玖拾壹萬壹仟伍佰壹拾貳元正（含稅）之信用狀一紙，並經寄交彰儲分行由該分
    行通知被告前往領取無訛，此有台灣省合作金庫銀行營業部九十一年山一月八日
    合金營業字第０九一三一八七二號函在卷可按。再依原告開出之二紙信用狀合計
    參佰玖拾陸萬參仟零玖拾肆元（0000000＋９１１５１２＝000000
    0），與本件買賣契約單價ＵＳＤ２２５／ＰＣ；數量５００ＰＣＳ；美金匯率
    ３３．５５，總金額（含稅）新台幣參佰玖拾陸萬參仟零玖拾肆元相同。是被告
    否認有收受信用狀並辯稱：原告提出之兩張信用狀上載金額、數量，均與合約未
    符，故係原告違約云云，無足採信。
七、按當事人得約定債務人於債務不履行時，應支付違約金。違約金，除當事人另有
    訂定外，視為因不履行而生損害之賠償總額。其約定如債務人不於適當時期或不
    依適當方法履行債務時，即須支付違約金者，債權人除得請求履行債務外，違約
    金視為因不於適當時期或不依適當方法履行債務所生損害之賠償總額。民法第二
    百五十條定有明文。依本件買賣契約第十二條約定：「甲方（即被告）如未按貨
    品、規格、數量、時間交付給乙方，甲方應按本契約總價款１０％罰款給乙方，
    作為懲罰性違約金。」是原告依約要求被告給付違約金即相當契約總價款１０％
    罰款之美金二萬二千五百元，尚非無據。再按，民法第二百五十二條規定約定之
    違約金額過高者，法院得減至相當之數額，惟是否相當仍須依一般客觀事實、社
    會經濟狀況及當事人所受損害情形，以為酌定標準（最高法院四十九年台上字第
    八０七號判例旨參照）。本件被告收受原告簽發之信用狀後，並未依約於七日內
    出貨，為二造所不爭執之事實，是九十一年七月十日乃為被告應予出貨之末日，
    則被告應自同年月十一日起，始負履行遲之責自明；又衡之本件買賣交易金額為
    貳拾貳萬伍仟元美金，折合新台幣約為七百萬元，金額非可謂小，原告復應被告
    要求押匯至同年七月三十一日，是原告主張其於該期間受有相當七百萬元之資金
    被凍結無法週轉之不便，及被告亦違約未為買賣標的物之交付，故原告受有無能
    力另覓廠商洽購等損失，縱屬非虛，然查，原告於九十一年七月二日開出之信用
    狀，有效期限均僅至同年七月三十一日為止，是原告主張其資金被凍結無法週轉
    之不便，為期亦未逾三十日，此有原告於同年八月一日開出之撤銷信用狀申請書
    一紙及前述開發國內不可撤銷信用狀申請書二紙在卷可佐，徵之目前社會經濟狀
    況、銀行利率及原告所受之損害情形，認兩造約定以相當契約總價款１０％罰款
    為違約金，尚屬過高，應予核減為５％始為適當，是原告依約要求被告給付在此
    範圍內之違約金及自九十一年七月十一日起算之法定遲延利息，即無不合，應予
    准許，至逾此範圍之請求，為無理由，應予駁回，而其假執行之聲請亦失所附麗
    ，應併予駁回。
八、假執行之宣告：
    二造均陳明願供擔保，請求宣告假執行及免為假執行之宣告，就原告訴部分，經
    核無不合，茲分別酌定相當之擔保金額，併宣告之。
九、結論：
    本件原告之訴為一部有理由，一部無理由，依民事訴訟法第七十九條但書、第三
    百九十條第二項、第三百九十二條，判決如主文。
中　　　華　　　民　　　國　　九十一　　年　　十二　　月　　二十三　　日
　　　　　　　　　　　　　　　民事第三庭法　　　官　林振芳
右為正本係照原本作成
如對本判決上訴，須於判決送達後廿日內向本院提出上訴狀
中　　　華　　　民　　　國　　九十一　　年　　十二　　月　　二十七　　日
　　　　　　　　　　　　　　　　　　　　法院書記官　葛映嵐
